【裁判字號】    88,易,1451
【裁判日期】    890216
【裁判案由】    侵占
【裁判全文】
臺灣士林地方法院刑事判決                        八十八年度易字第一四五一號
    公  訴  人  臺灣士林地方法院檢察署檢察官
    被      告  甲○○
右列被告因侵占案件，經檢察官提起公訴 (八十八年度偵字第一○一一六號) ，本院
判決如左：
    主  文
甲○○意圖為自己不法之所有，而侵占自己持有他人之物，處有期徒刑壹年。緩刑肆
年。
    事  實
一、甲○○曾於民國七十六年間犯賭博罪，經台灣高等法院判處有期徒刑十月確定，
    於七十七年四月二十二日執行完畢，仍不能悔改，於民國八十七年十一月間，因
    丙○○、乙○○、胡進等人合夥經營之慈懷開發有限公司（下稱茲懷公司）所興
    建位於臺北縣八里鄉之靈骨塔違章建築，經臺北縣政府建設局通知將於同年十二
    月間前往拆除，乙○○、丙○○乃向甲○○求助，甲○○向乙○○告知只要拿出
    新台幣（下同）二百萬元，則可代為宴請有關之承辦人員行賄，使免於被拆除，
    並要求先付一百萬元前金，事成之後再付餘款一百萬元，俟事經慈懷公司負責人
    丙○○與股東商議同意後，乃由乙○○偕同丙○○於同年十二月八日晚間十一時
    許，在不知情之友人林易烽位於臺北縣三重市○○街八十二巷三十一號十二樓之
    住處，由丙○○、乙○○請託甲○○，並將一百萬元當場交付甲○○持有，當時
    並有林易烽、陳德和等人在場。嗣因違章建築範圍過大，甲○○無法代為處理，
    於同年十二月十一日，上開違章建築仍為臺北縣政府派員拆除。適時甲○○本應
    將持有之上開一百萬元交還丙○○，惟甲○○竟意圖為自己不法之所有，將前開
    慈恩公司所交付而持有之款項據為己有，用以賭博輸錢（不構成賭博罪），花用
    完畢，事後丙○○等人向甲○○催討要求還款，甲○○先仍稱已將款項分交承辦
    人員，後因事蹟難掩方才開立支票號碼ＱＡ0000000號、發票日為八十八
    年二月二十二日、金額一百零五萬元、付款人為臺北區中小企業銀行南三重分行
    之支票乙紙充為還款之用，並由乙○○背書後交付丙○○，惟屆期提示竟遭退票
    。
二、案經被害人慈懷公司代表人丙○○訴請台灣士林地方法院檢察署檢察官偵查起訴
    。
    理  由
一、訊據被告甲○○對於右開犯罪事實，已於偵查（見台灣士林地方法院檢察署署八
    十八年偵字第八三０五號案卷八十八年九月十日訊問筆錄）及本院審理中坦承將
    丙○○所請託，由伊收受代為保管，準備宴請相關人員之一百萬元花用完畢之情
    不諱，核與告訴人慈懷公司負責人丙○○指訴及證人乙○○陳述之情節悉相符合
    ，並有證人林易烽、陳德和於偵查中證述被告有因代為處理違建事，收受一百萬
    元之事實綦詳，及被告簽發之支票、退票理由單等影本各一張附卷可參，被告雖
    辯稱：伊事後簽發一百零五萬元支票還給告訴人，只因沒有錢才退票，伊並無侵
    占犯意云云，然查侵占罪屬於即成犯，凡對於自己持有他人所有物，有變異持有
    為所有之意思時，罪即成立，故被告將所持有之上開一百萬元以自己所有之意思
    而花用時，侵占罪即行成立，縱事後將侵占之款項返還，亦僅屬犯後之清償，於
    犯罪之成立無礙，本件罪證明確，被告罪行應堪認定。
二、核被告所為係犯有刑法第三百三十五條第一項之侵占罪。爰審酌被告犯罪之動機
    、目的、手段、其品性、犯罪所生之危害及犯罪後已與告訴人和解（如附帶民事
    訴訟和解筆錄），願將侵占款項返還告訴人等一切情狀，量處如主文所示之刑。
    又被告前雖曾受有期徒刑以上刑之宣告，惟已於七十七年四月二十二日執行完畢
    ，五年內未曾受有期徒刑以上刑之宣告，此有臺灣士林地方法院檢察署刑案資料
    查註紀錄表存卷可按，其因一時短於思慮，致罹刑典，犯後願分期清償返還告訴
    人損害，因認經此偵、審之教訓，當知所警惕，而無再犯之虞，本院認前開對其
    宣告之刑，以暫不執行為適當，爰併予宣告緩刑肆年，以啟自新。
據上論斷，應依刑事訴訟法第二百九十九條第一項前段，刑法第三百三十五條第一項
、第七十四條第二款，罰金罰鍰提高標準條例第一條前段，判決如主文。
本案經檢察官繆卓然到庭執行職務。
中      華      民      國      八十九      年      二    月    十六    日
                                  臺灣士林地方法院刑事第二庭
                                          法  官  趙  文  卿
右正本證明與原本無異。
如不服本判決，應於判決送達後十日內，向本院提出上訴狀。
                                          書記官  吳  雅  菁
中      華      民      國      八十九      年      二    月    十九    日
附錄本案論罪科刑法條全文
刑法第三百三十五條第一項：
  意圖為自己或第三人不法之所有，而侵占自己持有他人之物者，處五年以下有期徒
  刑、拘役或科或併科一千元以下罰金。


司法院資訊處製作；財團法人民間司法改革基金會備份。
